臺灣板橋地方法院交通事件裁定　　　　 96年度交聲字第256號
原處分機關　交通部公路總局臺北區監理所
異　議　人
即受處分人　丙○○
上列異議人因違反道路交通管理處罰條例案件，對於交通部公路
總局臺北區監理所於民國九十六年二月十五日所為之北監自裁字
裁四０－Ｃ00000000號裁決處分（原舉發案號：臺北縣
政府警察局九十六年一月十五日北縣警交字第Ｃ0000000
0號），聲明異議，本院裁定如下：
    主  文
原處分撤銷。
    理  由
一、原處分意旨略以：異議人即受處分人丙○○於民國（下同）
    九十六年一月十五日上午八時四十分許，駕駛臺北縣私立立
    群托兒所所有之十七人座之廂式幼童專用車，於臺北縣樹林
    市○○路、大安路口處，因「領有普通駕駛執照駕駛營業汽
    車營業」違規，經警當場攔停舉發，爰依道路交通管理處罰
    條例第二十二條第一項第一款規定，裁處罰鍰新臺幣（下同
    ）一千八百元。
二、異議意旨略以：異議人家屬係經營汽車保險業，代理富邦汽
    車保險並兼做汽車簡易保養，九十六年一月十五日上午八時
    四十分許被舉發違規當時，異議人是為客戶做定期檢驗車輛
    ，完成後擬將車輛交還車主之途中，於臺北縣樹林市○○路
    、大安路口處被員警取締，惟異議人當時所駕駛車輛Ｚ三－
    二七三六號係自用小客車，非屬營業車輛，且車內未載客亦
    未載貨，顯然無營業事實，又異議人已七十餘歲，又有聽障
    並領有障礙手冊，依相關法令，異議人年齡早已超過聘用為
    司機之條件，是異議人應無裁決書所載之違規，爰依此聲明
    異議等語。
三、按幼童專用車指專供載運未滿七歲兒童之客車；又座位在九
    座以下之客車或座位在二十四座以下之幼童專用車，依其使
    用性質分類，為小客車；再汽車依其使用目的，分為自用：
    機關、學校、團體、公司、行號或個人自用而非經營客貨運
    之車輛，及營業：汽車運輸業以經營客貨運為目的之車輛；
    汽車駕駛人分類為職業駕駛人：指以駕駛汽車為職業者，及
    普通駕駛人：指以駕駛自用車而非駕駛汽車為職業者。道路
    交通安全規則第二條第一項第六款、第三條第一款第二目、
    第四條、第五條分別定有明文。
四、經查：
（一）本件異議人於九十六年一月十五日上午八時四十分許，駕
      駛臺北縣私立立群托兒所所有之車牌號碼Ｚ三－二七三六
      號廂式幼童專用車，於臺北縣樹林市○○路、大安路口處
      ，因「領有普通駕駛執照駕駛營業汽車營業」違規，為臺
      北縣政府警察局樹林分局交通分隊執勤警員當場攔停掣單
      舉發，異議人不服舉發，向原處分機關陳述意見，原處分
      機關函請舉發單位查證，經舉發單位函覆，稱異議人未領
      用營業駕駛執照，而係領用普通駕照駕駛Ｚ三－二七三六
      號自小客車，員警依法舉發應無不當之處，原處分機關據
      此裁處異議人罰鍰一千八百元，異議人不服此裁決處分，
      向本院聲明異議等情，有臺北縣政府警察局北縣警交字第
      Ｃ00000000號違反道路交通管理事件通知單（下
      稱舉發通知單）、異議人申訴書、臺北縣政府警察局樹林
      分局九十六年二月九日北縣警樹交裁字第０九六０００三
      二三一號函、交通部公路總局臺北區監理所九十六年二月
      十五日北監自裁字裁四０－Ｃ00000000號違反道
      路交通管理事件裁決書、聲明異議狀各一件附卷可稽。
（二）異議人堅詞否認有何「領有普通駕駛執照駕駛營業汽車營
      業」之違規，辯稱其非臺北縣私立立群托兒所僱用之幼童
      專用車司機，當天只是為該幼童專用車做定期保養及檢驗
      ，且幼童專用車係自用小客車非營業車，遭舉發當天該車
      未搭載客人亦未載運貨物等語。經查：
    (1)臺北縣私立立群托兒所所有之車牌號碼Ｚ三－二七三六號
      廂式幼童專用車，座位數為十七人，揆諸前揭說明，依其
      性質及使用目的區分係屬「自用小客車」，而非營業汽車
      ，並有Ｚ三－二七三六號自用小客車行車執照影本一件附
      卷可佐，上開車輛既非屬前揭道路交通安全規則中所規定
      之營業車輛，是縱異議人以駕駛前開幼童專用車為職業，
      亦應係道路交通管理處罰條例第二十二條第一項第二款之
      「領有普通駕駛執照，以駕駛為職業」違規，原處分機關
      援引同條例第二十二條第一項第一款「領有普通駕駛執照
      駕駛營業汽車營業」對異議人為裁罰，其適用法規已顯有
      違誤。
    (2)復查，證人乙○○即當場攔停舉發之警員於本院調查時到
      庭具結證稱：「當天我是執行交通疏導勤務，發現異議人
      駕駛幼童車經過，所以給他攔停查驗。現場我有用無線電
      通知分隊查詢異議人之駕駛資格，確定異議人有自用大客
      車駕駛執照（普客），而且是在有效期間內，但依據交通
      部八十四年四月二十八日交路字第０二三一三九號函，只
      要駕駛幼童車，必需具備職業駕駛執照，但被告只有自用
      大客車駕照，所以我就依規定予以舉發」、「舉發時間為
      早上八點四十分，剛好是接送幼童的時間，但當時車上沒
      有載人」、「我們沒有證據可以證明異議人當時是在載送
      幼童，但當時異議人也沒有任何證據可以證明是要開車去
      驗車，他當時也沒有說是要去驗車」、「依函示只要是開
      幼童車，一定要有職業駕照。如果證人只是單純驗車，就
      不需要有職業駕照」等語（見本院九十六年三月二十九日
      訊問筆錄），顯見本件舉發違規之警員於舉發當時並未見
      到上開幼童專用車內有搭載幼童之事實。又證人甲○即臺
      北縣私立立群托兒所負責人於本院調查時復到庭具結證稱
      ：「（問：該車平時由何人駕駛？）由我們托兒所的司機
      劉漢業駕駛的」、「（問：今年一月十五日該車為何會由
      異議人駕駛？）因為當天車子要開去檢驗，我們司機有時
      候很忙，載學生回來後要去買菜，所以就請異議人幫我開
      去驗車」、「我是請我司機劉漢業打電話到丙○○那邊，
      因為他們在監理站旁邊做汽車保險，有在做驗車服務，所
      以我就請司機打電話過去」、「（問：當天丙○○自己去
      你幼稚園開車去驗？）是，他自己來開的，我當時沒有看
      到，因為我已經請他幫忙好幾次，連我自己私人的車也都
      請他幫忙驗車，他都是自己來的」、「（問：這台兒童車
      共請異議人幫你驗過幾次車？）光是這台就好幾次了，我
      自己私人的車也請他驗了好幾次」、「（問：異議人是開
      去哪裡驗？）我也不清楚，就交給他開去驗，我把汽車行
      照給他，這台兒童車的行照是我們司機交給他的」、「（
      問：平時有無請異議人幫他開這台兒童車？）沒有，我自
      己有聘請司機了，才載幾個兒童，不可能再請他載」等語
      （見九十六年四月十二日訊問筆錄），而舉發當日上開車
      輛亦確曾經交通部公路總局臺北區監理所檢驗，復有九十
      六年一月十五日八時五十五分許繳納Ｚ三－二七三六號小
      型汽車檢驗費之自行收納款項收據（收據聯）影本、登記
      有檢驗日期九十六年一月十五日之上開車輛行車執照影本
      各一紙在卷可參，亦堪認異議人辯稱確未受雇擔任駕駛兒
      童車之司機，當日僅係為該車做保養檢驗而駕駛該車等語
      ，並非無據。
（三）至按汽車駕駛人，駕駛汽車未隨身攜帶駕駛執照，處三百
      元以上六百元以下罰鍰，並責令補辦登記、補照、換照或
      禁止駕駛，道路交通管理處罰條例第二十五條第三款固定
      有明文，而異議人於本院調查時，亦自陳於本件舉發當時
      駕駛汽車未攜帶駕駛執照違規（見本院九十六年四月十二
      日訊問筆錄），惟此部份違規情節並未經原處分機關論及
      ，宜由權責機關另行處理，附此敘明。
五、綜上所述，本件異議人並無駕駛營業汽車營業，亦非上開幼
    童專用車之職業駕駛人，原處分機關未予詳查，逕依道路交
    通管理處罰條例第二十二條第一項第一款規定裁處，即有未
    洽，自應由本院將原處分撤銷。至於異議人駕駛汽車未隨身
    攜帶駕駛執照之事實，應由原處分機關另為適法之處分。
六、據上論斷，應依道路交通案件處理辦法第二十條前段，裁定
    如主文。
中　　華　　民　　國　　96　　年　　5 　　月　　4 　　日
                            交通法庭 法  官    白光華
以上正本證明與原本無異。
如不服本裁定，應於送達後五日內，向本院提出抗告狀。
                                     書記官    陳靜怡
中　　華　　民　　國　　96　　年　　5 　　月　　4 　　日
